【裁判字號】    94,重訴,60
【裁判日期】    950223
【裁判案由】    清償借款
【裁判全文】
臺灣花蓮地方法院民事判決              94年度重訴字第60號
原      告    臺灣中小企業銀行股份有限公司
法定代理人    乙○○
訴訟代理人    己○○
被      告    記典石材股份有限公司
兼法定代理人  戊○○
共      同
訴訟代理人    丙○○
被      告    甲○○
              丁○○
上列當事人間請求清償借款事件，本院於民國95年2月13日言詞
辯論終結，判決如下：
      主  文
被告應連帶給付原告新台幣壹仟玖佰肆拾陸萬捌仟零貳拾元，
及自民國94年7月29日起至清償日止，按年息百分之五點零六計
算之利息，並自民國94年8月30日起至清償日止，逾期六個月以
內者，按上開利率百分之十，逾期超過六個月者，按上開利率百
分之二十計算之違約金。
訴訟費用由被告連帶負擔。
本判決於原告以新台幣陸佰肆拾玖萬元或面額新台幣陸佰肆拾玖
萬元之中央政府交通建設公債85年度乙類第1期債票供擔保後，
得假執行。
      事 實 及 理 由
甲、程序方面：
    被告甲○○、丁○○經合法通知，均未於言詞辯論期日到場
    ，核無民事訴訟法第386條所列各款情形，爰依原告之聲請
    ，由其一造辯論而為判決。
乙、實體方面：
壹、兩造爭執要旨：
一、原告起訴主張：
    (一)被告記典石材股份有限公司（下稱記典公司）邀同被告戊○○、甲○○、丁○○為連帶保證人，於民國93年12月22
      日向原告借用新台幣（下同）20,000,000元（下稱系爭借
      款），約定借款期間自93年12月29日起至108年12月29日
      止，依年金法，按月攤還本息，利息按原告基準利率加年
      利率百分之1.65計付，嗣後隨原告基準利率調整而調整，
      並約定如未依約清償本金，即喪失期限利益視為全部到期
      ，除須按原約定利率計付利息外，其逾期在六個月以內者
      ，按上開利率百分之十，逾期超過六個月者，按上開利率
      百分之二十計付違約金。詎被告記典公司自94年7月起即
      未依約繳納本息，現尚積欠本金19,468,023元，而被告戊○○、甲○○、丁○○既為連帶保證人，自應負連帶履行
      之責任，為此爰依消費借貸及連帶保證契約之法律關係，
      求為判決如聲明所示等語。
    (二)並聲明：1.如主文第1項所示。2.願提供相當金額之中央
      政府交通建設公債85年度乙類第1期債票或現金為擔保，
      請准宣告假執行。
二、被告記典公司、戊○○則以：被告戊○○為被告記典公司之
    負責人，系爭借款之借據確為被告戊○○所簽立，惟被告戊○○並未領取系爭借款使用，亦未邀同被告甲○○、丁○○
    擔任系爭借款連帶保證人等語資為抗辯。並聲明：原告之訴
    駁回。
三、被告甲○○未於最後言詞辯論期日到場，惟據其先前具狀陳
    述則抗辯：本件債務應由被告記典公司負完全責任，及原告
    聲請依法拍賣本件借款之抵押物，如未達訴訟標的金額，伊
    願以原訴訟標的金額承受，以免原告遭受損失等語。
四、被告丁○○未於最後言詞辯論期日到場，惟據其先前具狀陳
    述則抗辯：本件債務應由被告記典公司負完全責任，且原告
    應拍賣本件借款之抵押物抵償等語。
貳、得心證之理由：
一、原告主張之上開事實，已據其提出借據、連帶保證書、授信
    約定書、撥款明細、利率變動表為證，核屬相符，又被告就
    系爭借款借據為渠等所親簽一節亦不爭執，自堪信為真實。
二、被告記典公司、戊○○雖辯稱並未領取系爭借款使用，亦未
    邀同被告甲○○、丁○○擔任系爭借款連帶保證人云云。惟
    查原告業將系爭借款撥入被告記典公司開設於原告之帳戶（
    帳號：00000000000號）之事實，有原告所提出之撥款明細
    資料一份在卷可稽，並為被告記典公司、戊○○之訴訟代理
    人在庭所不爭執，堪信屬實，是原告將系爭借款撥入被告記
    典公司上開帳戶時，已認原告業已交付系爭借款予被告記典
    公司，至於事後被告記典公司前揭帳戶內之貸款金額由何人
    領取使用，乃被告記典公司與該第三人間之權利義務關係，
    並無礙於原告業已交付系爭借款予被告記典公司之事實；又
    被告甲○○、丁○○僅抗辯系爭借款應由被告記典公司負擔
    ，並未否認渠等為系爭借款之連帶保證人，則被告記典公司
    、戊○○空言抗辯並未邀同被告甲○○、丁○○擔任系爭借
    款連帶保證人云云，自非可採。是被告前開所辯，尚難憑採
    。
三、又按稱保證者，謂當事人約定一方於他方之債務人不履行債
    務時，由其代負履行責任之契約，同法第739條定有明文；
    另保證債務之所謂連帶，係指保證人與主債務人負同一債務
    ，對於債權人各負全部給付之責任者而言，此就民法第272
    條第1項規定連帶債務之文義參照觀之甚明（最高法院45年
    台上字第1426號判例參照）；而連帶債務之債權人，依同法
    第二百七十三條第一項規定，得對於債務人中之一人或數人
    或其全體，同時或先後請求全部或一部之給付。被告甲○○
    、丁○○雖辯稱本件債務應由被告記典公司負完全責任，且
    原告應拍賣本件借款之抵押物抵償云云。然查被告戊○○、
    甲○○、丁○○為系爭借款之連帶保證人，有連帶保證書、
    授信約定書在卷可稽，依上開說明，自與主債務人即被告記
    典公司負同一借款債務，而對原告各負全部給付之責。又原
    告既未拋棄為系爭借款債權擔保之物權，其就實行擔保物權
    受清償，或起訴請求保證人清償，即得擇一行使，則對於與
    主債務人即被告記典公司負同一清償責任之被告戊○○、甲○○、丁○○，自亦得擇一請求，被告前開所辯，即非可採
    。
四、本件借款人即被告記典公司向原告借款既自94年7月起，即
    未依約清償，借款自視為全部到期，且被告戊○○、甲○○
    、丁○○為其連帶保證人，自應負連帶履行之責任，從而，
    原告依消費借貸及連帶保證契約請求被告連帶給付借款
    19,468,023元，及如主文第1項所示之利息、違約金，為有
    理由，應予准許。
丙、原告陳明願供擔保，請求宣告假執行，核無不合，茲酌定相
    當之擔保金額，予以准許。
丁、本件事證已臻明確，兩造其餘攻擊防禦方法及證據調查，核
    與判決結果不生影響，爰不予一一審酌論述，併此敘明。
戊、據上論結，本件原告之訴為有理由，依民事訴訟法第385條
    第1項前段、第85條第2項、第390條第2項，判決如主文。
中    華    民    國    95    年    2     月    23    日
                臺灣花蓮地方法院民事庭
                      法    官  陳燁真
上列為正本係照原本作成。
如不服本判決，應於送達後20日內，向本院提出上訴狀並表明上
訴理由，如於本判決宣示後送達前提起上訴者，應於判決送達後
20日內補提上訴理由書(須附繕本)。
中    華    民    國    95    年    2     月    23    日
                      法院書記官  陳源財


司法院資訊處製作；財團法人民間司法改革基金會備份。
